【裁判字號】    98,審易,908
【裁判日期】    980902
【裁判案由】    違反著作權法
【裁判全文】
臺灣高雄地方法院刑事判決             98年度審易字第908號
公  訴  人  臺灣高雄地方法院檢察署檢察官
被      告  乙○○
上列被告因違反著作權法案件，經檢察官提起公訴（98年度偵字
第1900號），本院判決如下：
    主  文
乙○○無罪。
    理  由
一、公訴意旨略以：被告乙○○係址設高雄市鼓山區○○○路19
    92號「樂透小棧小吃部」（下稱前開小吃部）之負責人，其
    明知「大仔」、「今夜台北城」、「人生阿人生」、「歐卡
    桑」、「回航」、「籤詩」等6 首歌曲，係告訴人大唐國際
    影音多媒體科技股份有限公司（下稱大唐公司）所享有重製
    、散佈、公開演出等著作財產權之音樂著作；另「風飛沙」
    、「連杯酒」、「雙人枕頭」、「月圓思情」、「一條手巾
    仔」、「情難斷夢袂醒」、「男人情女人心」、「春天哪會
    這呢寒」等8 首歌曲，則係告訴人社團法人台灣音樂著作權
    人聯合總會（下稱著作權人聯合總會）受有專屬管理公開演
    出、公開播送等著作財產權之音樂著作，未經著作財產權人
    同意或授權，均不得任意重製或公開演出。竟基於侵害他人
    著作財產權之單一犯意，未經告訴人大唐公司、著作權人聯
    合總會之同意或授權，自民國97年10月初起，將內有違法重
    製前開歌曲之「點將家」牌電腦伴唱機1 臺、點歌本1 本，
    擺放在前開小吃部內，以每首歌曲新臺幣（下同）10元之代
    價，供不知情之不特定消費者投幣點播，藉由顧客公開演出
    之方式，侵害告訴人大唐公司、著作權人聯合總會享有之前
    開音樂著作財產權。嗣為警於97年10月5 日23時15分許，在
    前開小吃部內執行臨檢查獲，並當場扣得前開「點將家」牌
    電腦伴唱機1 臺（下稱前開伴唱機）及點歌本1 本，因認被
    告涉犯著作權法第92條之以公開演出方法侵害他人著作財產
    權罪嫌。
二、按犯罪事實應依證據認定之，無證據不得認定犯罪事實；不
    能證明被告犯罪者，應諭知無罪之判決；刑事訴訟法第154
    條第2 項、第301 條第1 項分別定有明文。次按刑事訴訟法
    第161 條第1 項規定，檢察官就被告犯罪事實，應負舉證責
    任，並指出證明之方法。因此，檢察官對於起訴之犯罪事實
    ，應負提出證據及說服之實質舉證責任。倘其所提出之證據
    ，不足為被告有罪之積極證明，或其指出證明之方法，無從
    說服法院以形成被告有罪之心證，基於無罪推定之原則，自
    應為被告無罪判決之諭知（最高法院92年臺上字第128 號判
    例要旨參照）。末著作權法第92條所稱以公開演出方法侵害
    他人音樂著作財產權罪，參照同法第3 條第1 項第9 款規定
    ，係指行為人有以擴音器或其他器材，在現場向公眾傳達音
    樂著作內容之事實，始足當之。
三、公訴人認被告涉犯前開罪嫌，無非係以證人即大唐公司代理
    人甲○○之警詢中陳述、證人即著作權人聯合總會代理人黃
    川銘之警詢中陳述，及扣案前開伴唱機1 臺及點歌本1 本，
    資為主要之依據。被告於本院審理期日雖未到庭，惟其於準
    備程序中則堅決否認有何以公開演出方法，侵害大唐公司、
    著作權人聯合總會音樂著作財產權之犯行，辯稱：大唐公司
    主張享有音樂財產著作權之「大仔」等歌曲，及著作權人聯
    合總會主張享有音樂著作權之「風飛沙」等歌曲，均未曾有
    客人加以投幣點播等語。經查：
(一)被告係前開小吃部之負責人，並在小吃部內擺放前開伴唱機
    1 臺及點歌本1 本，供顧客投幣點播，而員警會同大唐公司
    代理人林昭明、著作權人聯合總會代理人黃川銘於97年10月
    5 日23時15分許，前往前開小吃部內執行臨檢時，發現該伴
    唱機內經非法重製有大唐公司享有音樂著作財產權之「大仔
    」、「今夜台北城」、「人生阿人生」、「歐卡桑」、「回
    航」、「籤詩」6 首歌曲（下合稱前開「大仔」等6 首歌曲
    ），以及著作權人聯合總會享有音樂著作權之「風飛沙」、
    「連杯酒」、「雙人枕頭」、「月圓思情」、「一條手巾仔
    」、「情難斷夢袂醒」、「男人情女人心」、「春天哪會這
    呢寒」8 首歌曲（下合稱前開「風飛沙」等8 首歌曲），乃
    將該前開伴唱機及歌本予以查扣各情，為被告所不爭執，且
    經證人即大唐公司代理人甲○○、證人即著作權人聯合總會
    代理人黃川銘分別於警詢中陳述明確，並有高雄市政府警察
    局鼓山分局營業場所臨檢紀錄、著作權授權合約書、讓與合
    約書、著作權讓與合約書、專屬授權合約書、轉讓授權合約
    書各1 紙、社團法人台灣音樂著作權聯合總會音樂著作財產
    權專屬授權委託管理契約書、確認書、點歌本影本在卷，及
    電腦伴唱機1 臺、點歌本1 本扣案可稽，固堪認定。
(二)惟查伴唱機所收錄之歌曲，動輒達數千首之多，為眾所週知
    之事，而大唐公司、著作權人聯合總會所享有音樂著作財產
    權之歌曲，既分別僅占前開伴唱機其中6 首、8 首，比例甚
    低，則該等歌曲經點播演出之機率自屬稀微，本院原無由單
    憑被告在前開小吃部內擺放前開伴唱機供顧客投幣點唱經警
    查扣一節，即遽謂被告擺放前開伴唱機經營之期間，確有客
    人投幣點播前開「大仔」等6 首歌曲及「風飛沙」等8 首歌
    曲，而非法予以公開演出。復次，本院遍查全卷，均無前開
    「大仔」等6 首歌曲，及前開「風飛沙」等8 首歌曲，曾經
    他人非法以擴音器、其他器材，向現場之公眾傳達其著作內
    容之積極事證；至著作權人聯合總會指派查證人員，基於蒐
    證之目的，而於同日稍前在前開小吃部投幣點播「風飛沙」
    等8 首歌曲（著作權人聯合總會代理人黃川銘於97年10月6
    日警詢筆錄第2 頁參照），其點播既已事先取得音樂著作財
    產權人之同意、授權，自無侵害告著作財產權可言，併予指
    明。
(三)綜上所述，檢察官所舉被告擺放前開伴唱機供顧客投幣點播
    經警查扣一節，尚不足推論前開「大仔」等6 首歌曲及「風
    飛沙」等8 首歌曲，確有客人投幣點唱而非法予以公開演出
    。此外，並無其他事證足認被告有以擴音器或其他器材，在
    前開小吃部向公眾傳達前開「大仔」等6 首歌曲及「風飛沙
    」等8 首歌曲之事實，本案犯罪自屬不能證明被告犯罪，依
    首開說明，自應為被告無罪之諭知。
五、法院認為應科拘役、罰金或應諭知免刑或無罪之案件，被告
    經合法傳喚無正當理由不到庭者，得不待其陳述逕行判決，
    刑事訴訟法第306 條定有明文。本案被告經合法傳喚，無正
    當理由不到庭，有本院送達證書1 份附卷可稽，爰不待被告
    到庭陳述，逕行一造辯論判決，附此敘明。
據上論斷，應依刑事訴訟法第301 條第1 項、第306 條，判決如
主文。
本案經檢察官王朝弘到庭執行職務。
中    華    民    國    98    年    9     月    2    日
                  刑事第十庭  法  官  莊珮吟
以上正本證明與原本無異。
如不服本判決應於收受送達後10日內向本院提出上訴書狀，並應
敘述具體理由；如未敘述上訴理由者，應於上訴期間屆滿後20日
內向本院補提理由書（均須按他造當事人之人數附繕本）「切勿
逕送上級法院」。
中    華    民    國    98    年    9     月    2    日
                              書記官  黃勤涵


司法院資訊處製作；財團法人民間司法改革基金會備份。
